【裁判字號】    91,訴易,138
【裁判日期】    920603
【裁判案由】    侵權行為損害賠償
【裁判全文】
臺灣高等法院民事判決                            九十一年度訴易字第一三八號
    原    告  鄒劉秀治
              郭智萍
    被    告  鄒雅惠
右當事人間因原告提起刑事附帶民事訴訟，請求侵權行為損害賠償事件，經本院刑事
庭裁定移送，爰判決如左：
    主      文
被告應給付原告鄒劉秀治新臺幣壹佰肆拾萬壹仟元，及自九十一年十一月二日起，
至清償日止，按年息百分之五計算之利息。
被告應給付原告郭智萍新臺幣壹佰拾伍萬貳佰元，及自九十一年一月三十一日起，
至清償日止，按年息百分之五計算之利息。
訴訟費用由被告負擔。
本判決第一項於原告鄒劉秀治以新臺幣肆拾柒萬柒仟元，第二項於原告郭智萍以新臺
幣肆拾伍萬元為被告供擔保後，得假執行。
    事      實
甲、原告方面：
一、聲明：如主文第一、二項所示。並願供擔保聲請宣告假執行。
二、陳述：緣被告自民國（下同）八十七年三月一日起，在台北縣三重市○○街四二
    五巷五十號，擔任會首，分別召集下列之民間互助會：(一)會期自八十七年三月一
    日起至九十年一月一日止，每會三萬元，最低之標息（即底標）為三千元、最高
    為八千元，會首連同會員共計三十五會，每月一日下午二時在上址開標；(二)會期
    自八十七年十一月五日起至九十年三月五日止，每會三萬元，最低之標息為三千
    元，會首連同會員共計二十九會，每月五日下午二時在上址開標；(三)會期自八十
    九年九月十日起至九十二年八月十日止，每會三萬元，最低之標息為三千元，會
    首連同會員共計三十六會，每月十日下午二時在上址開標，詎被告基於意圖為自
    己不法所有及行使偽造準私文書之概括犯意，自八十八年七月五日起至八十九年
    十月十日止，在上揭處所，先後八次於空白之投標紙張上，分別偽造林花枝、沈
    雲玉、郭智萍、黃三央、黃永順、鄒劉秀治、簡輝龍等會員姓名及標單，持以參
    加投標並得標，而連續八次行使上開偽造之標單，使原告限於錯誤而交付會款，
    足生損害於原告，被告連續行使偽造私文書之犯行業經台灣高等法院刑事庭以九
    十年度上訴字第四○六○號判決處有期徒刑二年六月在案，爰依侵權行為之法律
    關係，請求被告負損害賠償責任。
乙、被告方面：未於準備程序及言詞辯論期日到場，亦未提出書狀為聲明或陳述。
    理    由
一、被告未於言詞辯論期日到場，核無民事訴訟法第三百八十六條所列各款情形，爰
    依原告之聲請，由其一造辯論而為判決。
二、本件原告主張：被告自八十七年三月一日起，在台北縣三重市○○街四二五巷五
    十號，擔任會首，分別召集下列之民間互助會：(一)會期自八十七年三月一日起至
    九十年一月一日止，每會三萬元，最低之標息（即底標）為三千元、最高為八千
    元，會首連同會員共計三十五會，每月一日下午二時在上址開標；(二)會期自八十
    七年十一月五日起至九十年三月五日止，每會三萬元，最低之標息為三千元，會
    首連同會員共計二十九會，每月五日下午二時在上址開標；(三)會期自八十九年九
    月十日起至九十二年八月十日止，每會三萬元，最低之標息為三千元，會首連同
    會員共計三十六會，每月十日下午二時在上址開標。詎被告自八十八年七月五日
    起至八十九年十月十日止，在上揭處所，先後八次於空白之投標紙張上，分別偽
    造林花枝、沈雲玉、郭智萍、黃三央、黃永順、鄒劉秀治、簡輝龍等會員姓名及
    標單，持以參加投標並得標，而連續八次行使上開偽造之標單，分別足生損害於
    原告郭智萍、鄒劉秀治等人及各次得標時仍屬活會之會員，並使各次得標時仍屬
    活會之會員限於錯誤，於扣除標息後交付會款予被告，計被告詐得原告鄒劉秀治
    一百四十三萬一千元、原告郭智萍一百三十五萬零二百元等情節，被告雖經通知
    未到場，亦未提出任何書狀為陳述，惟業據被告於刑事偵審中坦承不諱（見偵查
    他字第一六九六號卷第十五頁至第十六頁背面，偵字第一二一○七號卷第八頁至
    第九頁正面，地院刑事訴字第一五○三號卷第四十三頁、第七十八頁至第七十九
    頁，本院刑事上訴字第四○六○號卷九十一年一月九日訊問筆錄、九十一年十月
    十五日審判筆錄），核與證人吳其鴻於檢察官訊問時及證人黃三央、林花枝、沈
    玉雲（更名為劉玉雲）、黃永順（更名為黃聖芫）於刑事審理時具結證述（見他
    字一九六九號卷第十六頁背面至第十七頁正面，訴字第一五○三號卷第四十四頁
    至第四十五頁、第五十八頁，上訴字第四○六○號卷九十一年二月六日、九十一
    年五月十五日訊問筆錄）屬實，並有互助會單二份及被告書寫之會算單一份及被
    告倒會所簽未兌現支票影本四份附卷可稽，被告刑事犯行亦經本院刑事庭以九十
    年度上訴字第四○六○號判決處有期徒刑二年六月在案，堪認原告主張為真實。
三、按「因故意或過失，不法侵害他人之權利者，負損害賠償責任。故意以背於善良
    風俗之方法，加損害於他人者亦同。」民法第一百八十四條第一項定有明文，因
    被告故意侵權行為之事實，造成原告金錢之損害，自應負損害賠償責任。從而，
    原告基於侵權行為之損害賠償請求權，請求被告給付原告鄒劉秀治一百四十三萬
    一千元，給付原告郭智萍一百三十五零二百元，及均自附帶民事訴訟訴狀繕本送
    達被告翌日（原告鄒劉秀治自九十一年十一月二日，原告郭智萍自九十一年一月
    三十一日）起至清償日止，按年息百分之五計算之遲延利息部分，洵屬正當，應
    予准許。
四、假執行之宣告：
    原告陳明願供擔保，聲請宣告假執行，合於法律規定，酌定相當擔保金額宣告之
    。
五、結論：本件原告之訴為有理由，依民事訴訟法第七十八條、第四百六十三條、第
    三百八十五條第一項前段、第三百九十條第二項，判決如主文。
中      華      民      國    九十二    年      六      月      三      日
                                    民事第二庭
                                          審判長法官  許  正  順
                                                法官  翁  昭  蓉
                                                法官  黃  嘉  烈
右正本係照原本作成。
上訴金額逾一百五十萬元如不服本判決，應於收受送達後二十日內向本院提出上訴書
狀，其未表明上訴理由者，應於提出上訴後二十日內向本院補提理由書狀（均須按他
造當事人之人數附繕本）上訴時應提出委任律師或具有律師資格之人之委任狀；委任
有律師資格者，另應附具律師資格證書及釋明委任人與受任人有民事訴訟法第四百六
十六條之一第一項但書或第二項（詳附註）所定關係之釋明文書影本。
未逾一百五十萬元，不得上訴。
中      華      民      國    九十二    年      六      月      五      日
                                              書記官  倪  淑  芳
附註：
民事訴訟法第四百六十六條之一（第一項、第二項）：
對於第二審判決上訴，上訴人應委任律師為訴訟代理人。但上訴人或其他法定代理人
具有律師資格者，不在此限。
上訴人之配偶、三親等內之血親、二親等內之姻親，或上訴人為法人、中央或地方機
關時，其所屬專任人員具有律師資格並經法院認為適當者，亦得為第三審訴訟代理人
。

司法院資訊處製作；財團法人民間司法改革基金會備份。
